【裁判字號】    94,訴,877
【裁判日期】    950221
【裁判案由】    綜合所得稅
【裁判全文】
高雄高等行政法院判決
                                九十四年度訴字第八七七號
                            民.
原      告  甲○○
訴訟代理人  張森陽會計師
被      告  財政部高雄市國稅局
代  表  人  邱政茂局長
訴訟代理人  丙○○
            乙○○
上列當事人間因綜合所得稅事件，原告不服財政部中華民國九十
四年八月十九日台財訴字第０九四００二五二八九０號訴願決定
，提起行政訴訟。本院判決如下：
    主  文
原告之訴駁回。
訴訟費用由原告負擔。
    事  實
甲、事實概要：
緣原告九十年度綜合所得稅結算申報，漏報營利、利息、財產交
易等所得新台幣（下同）二三三、六四八元，及以其母吳施厭名
義分散財產交易所得四、五七二、七二０元，案經財政部賦稅署
查獲，移由被告併歸綜合所得額四、九五八、八二一元，核定補
徵應納稅額八０八、七０六元，並按漏報所得屬已填報扣免繳憑
單或分散所得所漏之稅額分別處０．二倍及一倍之罰鍰合計八０
二、五００元（計至百元止）。原告對分散財產交易所得罰鍰部
分不服，申請復查，未獲變更，提起訴願，亦遭決定駁回，遂提
起本件行政訴訟。
乙、兩造之聲明:
一、原告聲明求為判決:
(一)訴願決定、復查決定及原處分關於分散財產交易所得處罰鍰
    八０二、五００元部分均撤銷。
(二)訴訟費用由被告負擔。
二、被告聲明求為判決:
(一)原告之訴駁回。
(二)訴訟費用由原告負擔。
丙、兩造主張之理由:
一、原告起訴意旨略謂：
(一)原告與兄吳元明並無如財政部稽核組及被告所謂「分散所得
    」予其母吳施厭之情：計算吳施厭個別申報綜合所得稅與吳
    施厭被原告列為扶養親屬申報綜合所得稅二方案之綜合所得
    稅差異分析如后：吳施厭九十年度出售之房屋，被告核定列
    入原告之財產交易所得金額為四、五七二、七二０元；核定
    列入吳元明財產交易所得金額為二、八一七、六二六元，若
    不考量吳施厭之免稅額、扣除額之影響，則稅額如下：
(1)吳施厭個別申報之綜合所得稅為〔即按房屋出售所有權人來
   歸戶課稅〕：
A. 吳施厭：（四、五七二、七二０+二、八一七、六二六）×四
   ０%-累進差額六五五、三００=二、三００、八三八元。
B. 原告：三八六、一０一×一三%-累進差額二五、九００=二四
   、二九三元。
C. 吳元明：一、三三九、五０四×二一%-累進差額一０五、一０
   ０=一七六、一九六元。
   合計A.B.C.之綜合所得稅為二、五０一、三二七元。
(2)吳施厭被列為原告之被扶養人申報之綜合所得稅為〔係被告
   指摘原告分散所得後始更正之申報方式〕：
A. 原告與吳施厭合計之綜合所得稅為三、六四０、０二二×三０
   %-累進差額二八三、三００=八０八、七０六元。
B. 吳元明之綜合所得稅為四、一五七、一三０×四０%-累進差
   額六五五、三００=一、００七、五五二元。
   合計A.B 之綜合所得稅為一、八一六、二五八元。
   可知 (1)與 (2)之綜合所得稅差異為二、五０一、三二七元
   減一、八一六、二五八元=六八五、０六九元，且屬吳施厭原
   先自己個別申報方式較吳施厭被列為原告之被扶養人方式申
   報為應多納稅六八五、０六九元。足證財政部稽核組及被告
   指摘原告及兄吳元明兩人有「故意」分散所得之意圖而強予
   處罰原告一倍之罰鍰，顯有速斷。換言之，吳施厭原先係要
   俟財稅資料中心依出售法拍房屋所歸戶之所得來繳納綜合所
   得稅，並沒有所謂「分散所得」之企圖，僅係原告與兄吳元
   明兩人要讓家母吳施厭知悉兄弟合心努力工作之成果，以慰
   高齡母親之心而已。
(二)被告將「集中資金標購法拍屋經整修後再出售」之行為強行
    指摘為「分散所得」之行為，顯有不當：經原告查遍所得稅
    法對「分散所得」有關之解釋令，僅有屬利用「多數他人」
    名義來分散「股利」所得者；而本件係兄弟（吳元明及原告
    ）二人將資金「集中」於其母親一人「吳施厭」名義來參與
    法拍屋競拍承受後再出售之情形，此「集中」一人之現像，
    除顯與「分散」之定義南轅北轍外，被告將「利用多數人頭
    分散股利所得」之該解釋令強行套用於本件屬「房屋出售之
    財產交易所得」，亦有疏誤。
(三)屬「推定」性質所核定之所得並非「實質所得」，稅捐機關
    只能補稅不應裁罰：依財政部民國（下同）八十一年二月十
    七日台財稅第八一一六五八六四二號函第二條「納稅義務人
    結算申報案件，其屬左列情形者，免按漏報短報所得額論處
    ；（一）．．．（二）．．．（六）納稅義務人出售房屋，
    如自行計算並無財產交易所得，致未將其財產交易所得填報
    於綜合所得稅結算申報書，或填報之財產交易所得金額，經
    稽徵機關依查得資料，就「房屋稅課稅現值」按本部規定標
    準計算增列財產交易所得，而核定應補徵稅款者。．．．」
    可知房屋之財產交易所得若係按財政部規定標準核定增列者
    ，係屬『推定所得』類別。換言之，納稅義務人有無該房屋
    出售之交易所得，無法查證而為簡便處理，故予以推計核定
    ，亦即尚無實證可斷定納稅義務人實際上有逃漏該所得，故
    財政部只要求予以核定補徵稅款，而免予處罰。此證之下列
    三例可知：Ａ．由個人未申報所經營小行號之營利所得之綜
    合所得，俟稅捐機關查核時，僅予以直接補稅而免罰。Ｂ．
    個人經營小行號未申報營業稅而由稅捐機關直接推定營業額
    及稅額後發單由小行號負責人繳納本稅，亦免罰。Ｃ．申報
    出租房屋之租金所得未達各城市街道標準者，稅捐機關亦僅
    調增所得後，發出補徵本稅通知而已，並無處罰。
(四)稅捐機關應對資訊宣導不完整承擔責任：個人出售房屋之財
    產交易所得，因房屋之課稅現值遂年變動，且因個人並不同
    於營利事業有聘用會計人員依實際發生之收支憑證登帳之習
    慣，致若要申報出售房屋之財產交易所得，絕大部分之自然
    人未能提出證明文件，故財政部於隔年二月份會依各年度全
    國整體房地產之景氣變動而調整全國各院轄市、省轄市、縣
    轄市及鄉鎮之房屋財產交易所得標準後，再由納稅人依財政
    部所發佈之財產交易所得標準自行填報。另因納稅義務人對
    各年度之房屋稅單常有保存不全之陋習，致房屋課稅現值個
    人不易查得且各年之部頒房屋財產交易所得標準之百分比皆
    有變動，致納稅義務人無法簡易知悉其應申報之房屋財產交
    易所得。又財政部在印製每年度之綜合所得稅結算申報書說
    明之「財產交易所得」部分並未及時公佈該年度房屋交易所
    得標準之百分比以供納稅義務人參酌引用，故財政部為彌補
    此項資料未能及時彙整公佈之缺憾及體卹民情，允許納稅義
    務人於申報綜合所得稅時，縱使有漏報此類財產交易所得，
    稅捐機關僅自動依部頒標準推定核算所得，並且只要求補稅
    ，但免予處罰，充分顯現政府亦自認其有應分攤資訊揭露不
    完整與宣導不周之責任。
(五)被告對原告所列扶養親屬吳施厭漏報出售房屋之財產交易所
    得，除予以補稅外，尚又裁罰一倍罰鍰，違反行政處分之「
    一致性」原則及「平等」原則：
   屬原告之配偶陳麗美在九十年度亦有法拍屋標購後再出售之
   房屋，在申報綜合所得稅時並未填報財產交易所得，惟該部
   分被告僅係補稅，並沒有裁罰，顯現同屬九十年度綜合所得
   稅申報案內原告之被扶養人，被告之行政處分已有違反「一
   致性」之原則。另由財政部六十二年二月二十六日台財稅字
   第三一四七一號函釋對「分散股利所得案件認定原則」之說
   明三「納稅義務人居住國外已成年子女，．．．，其不能提
   出該項股利所得國外已納稅證明文件者，應通知限期准由．
   ．．補辦申報補稅免罰，逾期不補辦者，．．．核定補辦送
   罰。．．．」，可知被告若臆測原告有財政部稽核組所指摘
   之分散所得情由，亦應先輔導原告補辦申報補稅免罰，而非
   強行補稅且處分一倍之罰鍰，否則即有違背國內、國外人民
   權利之「平等」原則。
(六)個人出售房屋之財產交易所得屬財稅資料中心有列管之資訊
    ，只要稅捐機關之承辦人員一按電腦即可獲悉者，納稅義務
    人絕對沒有逃漏之空間，納稅人何必「明知而不申報」呢！
    何況政府對房屋出售之「推定」財產交易所得百分比每年變
    動且未能在房屋過戶時即時告知出售人，故個人無法確知在
    申報時應填寫多少之出售房屋「推定」所得，且政府歷年來
    皆允許漏報或未申報「推定所得」只補稅免罰，何獨對此件
    予以「不一致」之從嚴處分，顯證被告對本件之處分有偏頗
    。
(七)另依「舉重明輕」之道理，原告已依期限申報九十年度綜合
    所得稅，對未能勾稽到之所得皆已申報，何必漏報「可勾稽
    得到」之財產交易所得呢！可證本件被告既未能查獲吳施厭
    出售房屋之實際成交價格及原始投標金額與過戶契稅等成本
    ，以計算「實際出售利得」，就是推定所得，既然推定出售
    房屋利益非屬「實質所得」，被告怎可依「實質課稅原則」
    來處罰。
(八)被告以原告之母親吳施厭九十年度綜合所得稅為未申報案件
    ，欠繳稅捐而臆測原告與兄吳元明係「故意」分散所得且「
    故意」不繳稅捐而依「實質課稅原則」作出處分罰鍰一倍之
    處分，原告闡述非屬故意之理由如后：原告之母吳施厭被核
    定之九十年度所得皆屬「出售法拍購得房屋之推定財產交易
    所得」，此類所得，納稅人本來就可以不必申報，而俟稅捐
    機關核定後始補繳本稅即可，顯證吳施厭並沒有「故意」之
    意圖。原告與兄吳元明並沒有「故意」「分散」所得，係兄
    弟兩人「集中」以母親之名義標得法拍屋，俟法院通知得標
    人時，母親會知悉，故僅係供母親知悉兄弟同心努力工作之
    成果，並沒有故意分散所得之企圖。被告所謂原告母親被核
    課所得後，「故意」不繳稅，亦屬被告臆測之詞，蓋原告之
    母接獲稅單後，原告與兄吳元明即積極與稅捐機關核對所推
    定九十一戶出售房屋利得之百分比有無核算錯誤之情況及溝
    通有無任何可降低稅賦之方法，致有拖延一段時間之情，並
    非「故意」不繳納稅賦，否則被告就會對原告加徵逾期繳納
    之「滯納金」與「延遲利息」之處分。
(九)依財政部九十四年五月二十七日對原告兄嫂李惠珍九十一年
    度同案情之訴願決定書（台財稅字第０九四０００九一七八
    ０號）「．．．，惟系爭漏報財產交易所得四、二八三、一
    二四元，原處分機關係依實際成交價格及原始成本計算或依
    房屋稅課稅現值按本部規定標準計算，均未見究明。．．．
    。爰將原處分（復查決定）撤銷，由原處分機關另為適法之
    處分。」，可知若為「推定所得」而非「實質所得」，被告
    對原告裁處一倍罰鍰已有違誤。
(十)原告之母名下各有二筆土地及房屋，另原告尚有一位兄長「
    吳國興」，被告臆測原告與兄吳元明蓄意以母親名義分散所
    得且不繳納稅捐，有違經驗法則。換言之，若要分散，豈會
    不分散予多數他人（例：兄吳國興）若原告母親故意不納稅
    ，怎會不先脫產呢！
(十一)綜上所述，顯證被告對原告未自行填報其母吳施厭之出售
      房屋之推定財產交易所得四、五七二、七二０元，即予以
      裁處一倍之罰鍰八０二、五００元，已有多重之違誤，請
      鈞院就訴願決定、復查決定及原處分關於分散財產交易所
      得處罰鍰八０二、五００元部分均撤銷。
二、被告答辯意旨略謂：
（一）按「納稅義務人已依本法規定辦理結算申報，但對依本法
      規定應申報課稅之所得額有漏報或短報情事者，處以所漏
      稅額二倍以下之罰鍰。」為所得稅法第一百十條第一項所
      明定。又「統一規定分散所得案件之認定原則，說明及辦
      法：‧‧‧六、根據資金流程查明利用前列各款規定以外
      者之名義分散所得，納稅義務人如不能提出足以採信之具
      體反證者，一律按分散所得依法補稅送罰。」復為財政部
      六十二年二月二十六日台財稅字第三一四七一號函釋所規
      定。又「九十年度個人出售房屋未申報或已申報而未能提
      出證明文件之財產交易所得標準‧‧‧，高雄市部分，應
      按房屋評定現值之百分之十七計算。」復為財政部九十一
      年二月十五日台財稅字第九一０四五一０五０號令所核定
      。
（二）查原告九十年度綜合所得稅結算申報，除漏報營利、利息
      、財產交易等所得計二三三、六四八元，尚有以其母吳施
      厭名義分散財產交易所得四、五七二、七二０元，有原告
      九十年度綜合所得稅結算申報書、核定書、各類所得扣繳
      憑單、股利憑單、說明書附案可稽。被告除併課原告綜合
      所得稅外，並以其分散上開所得及另漏報營利、利息、財
      產交易等所得計四、八０六、三六八元，核定漏稅額八０
      二、五二七元，依財政部九十三年三月二十九日台財稅字
      第０九三０四五一一三三號令及九十四年六月二日台財稅
      字第０九四０四五三九八九０號令修正之「稅務違章案件
      裁罰金額或倍數參考表」規定，按漏報所得屬已填報扣免
      繳憑單或分散所得分別裁處０．二倍及一倍之罰鍰合計八
      ０二、五００元（計至百元），揆諸首揭規定，洵無不合
      ，請予維持。
（三）原告稱漏報之財產交易所得依法非屬應罰所得乙節，經查
      原告與其胞兄吳元明利用渠等之母吳施厭名義向法院標購
      法拍房屋，經整理後出售，案經被告查獲，而將原歸課吳
      施厭名下財產交易所得回歸實際所得人（即原告與吳元明
      ）課稅，是原告與其胞兄吳元明將自己本應誠實申報之所
      得隱藏於吳施厭君之所得內，核屬分散所得，即屬違法逃
      漏所得稅之行為，與納稅義務人僅單純漏報出售其所有之
      財產交易所得有別。又所稱實質課稅原則，係指法形式的
      實質（法律事實滿足私法上的法律要件的法律事實），與
      經濟的實質（現實的產生經濟的成果事實），不相一致時
      ，應從其經濟實質所得課稅而言，而非指所得計算方式是
      否為實際出售利得。
（四）原告另稱無故意分散所得規避稅負意圖乙節，查原告與吳
      元明因知悉以其母吳施厭名義標購法拍屋後出售，吳施厭
      將歸課高額財產交易所得，故於辦理本年度綜合所得稅結
      算申報時，均未列報吳施厭為扶養親屬，致吳施厭本年度
      綜合所得稅為未申報案件，欠繳稅捐二、二四二、七九六
      元（於九十二年十一月五日收到稅單後，逾期未繳，致確
      定後已於九十三年一月十五日移送行政執行處強制執行）
      ，後經被告查獲原告與其胞兄吳元明有上開分散所得情事
      ，並將原歸課吳施厭名下財產交易所得回歸實際所得人（
      即原告與吳元明）課稅後，原告為求降低應繳稅負，乃於
      九十三年九月二十四日再請求補列報吳施厭為扶養親屬，
      是其所稱已將吳施厭列報為扶養親屬，無規避稅負意圖，
      顯混淆事實，實為卸責之辭。是以，原告主張各節均無足
      採，併此敘明。
（五）查吳施厭九十年度綜合所得稅未申報案，原核應補繳稅額
      二、二四二、七九六元，限繳日期九十二年十一月十五日
      ，於九十二年十一月五日收到稅單後，逾期未繳，且未向
      被告提出任何異議，致九十二年十二月十六日滯納期滿後
      ，被告依稅捐稽徵法第三十九條規定移送行政執行處執行
      。吳施厭九十年度綜合所得稅欠稅案，被告於九十三年二
      月三日以財高國稅左服字第０九三０００一一四０號函移
      送法務部行政執行署高雄行政執行處強制執行（移送案號
      ：000000000000），執行金額為本稅二、二
      四二、七九六元及滯納金三三六、四一九元，總計二、五
      七九、二一五元（滯納利息另予核算加計）。綜上，原告
      主張於其母接獲稅單後，即與被告溝通有無可降低稅賦之
      方法，非故意不繳納稅賦乙詞，並非屬實。
（六）原告與其胞兄吳元明利用渠等之母吳施厭名義，向法院標
      購法拍房屋計九十一筆，經整理後出售，原應誠實申報財
      產交易所得，卻隱藏於其母吳施厭之所得內，核屬分散所
      得，即屬逃漏所得稅之違法行為。是被告按原告與其胞兄
      吳元明說明，前開向法院所標購之九十一筆房屋資金，其
      兄弟二人分別出資三十二筆（吳元明）及五十九筆（原告
      ）資金標購，乃依實質課稅原則，於系爭房屋移轉時按各
      房屋評定現值之百分之十七，核增原告本年度財產交易所
      得計四、五七二、七二０元，併課原告本年度綜合所得稅
      ，此有原告說明書附案可稽，又本件原告單就罰鍰部分不
      服，對本稅部分尚無異議。次查租稅法所重視者，應為足
      以表徵納稅能力之實質的經濟事實，而非其外觀之法律行
      為或形式之登記事項，否則勢將造成鼓勵投機或規避稅法
      之適用，無以實現租稅公平之基本理念及要求。本件原告
      與其胞兄吳元明二人就上揭利用其母吳施厭標購法院拍賣
      房屋，整飭後再行轉售乙節，為原告所不爭事實，被告依
      前開所得稅法規定之精神，將原歸課吳施厭名下財產交易
      所得轉正實際所得人（即原告與吳元明），自與實質課稅
      及公平課稅之原則相符。
（七）末查原告之資金流程，確實證明其利用母親吳施厭名義分
      散所得，是本件核屬首揭財政部六十二年二月二十六日台
      財稅第三一四七一號函釋說明六：「根據資金流程查明利
      用前列各款規定以外者之名義分散所得」之案件，又原告
      既不能提出足以採信之具體反證，依該函規定，自應按分
      散所得依法補稅處罰，與所得類別是否為財產交易所得無
      關。按財政部九十三年三月二十九日台財稅字第０九三０
      四五一一三三號令及九四年六月二日台財稅字第０九四０
      四五三九八九０號令修正之「稅務違章案件裁罰金額或倍
      數參考表」規定「一、短漏報所得屬已填報扣免繳憑單‧
      ‧‧及股利憑單之所得者，處所漏稅額０．二倍之罰鍰。
      ‧‧‧。三、（三）以他人名義分散所得者，處所漏稅額
      一倍之罰鍰。」本件已考量原告違章情節，按所漏稅額依
      漏報所得有無扣免繳憑單分別處０．二倍及一倍之罰鍰，
      揆諸首揭規定，洵無違誤，併予敘明。
（八）至原告主張同一案情之李惠珍九十一年度綜合所得稅九十
      四年五月二十七日台財訴字第０九四０００九一七八０號
      訴願決定書，指明若漏報財產交易所得係依實際成交價格
      及原始成本計算或依房屋稅課稅現值按部規定標準計算，
      均未見究明乙節，經查該案業經被告依上開訴願決定意旨
      重核復查決定在案，茲檢陳九十四年十一月十七日財高國
      稅法字第０九四００七八二三八號重核復查決定書乙份，
      併供審酌。
（九）基上論結，本件原告之訴並無理由，請予判決如答辯聲明
    理  由
一、按「納稅義務人已依本法規定辦理結算申報，但對依本法規
    定應申報課稅之所得額有漏報或短報情事者，處以所漏稅額
    二倍以下之罰鍰。」為所得稅法第一百一十條第一項所明定
    。又「統一規定分散所得案件之認定原則，說明：‧‧‧六
    、根據資金流程查明利用前列各款規定以外者之名義分散所
    得，納稅義務人如不能提出足以採信之具體反證者，一律按
    分散所得依法補稅送罰。」復為財政部六十二年二月二十六
    日台財稅字第三一四七一號函釋所規定。又「九十年度個人
    出售房屋未申報或已申報而未能提出證明文件之財產交易所
    得標準‧‧‧，高雄市部分，應按房屋評定現值之百分之十
    七計算。」亦經財政部九十一年二月十五日台財稅字第九一
    ０四五一０五０號令所核定。
二、緣原告九十年度綜合所得稅結算申報，漏報營利、利息、財
    產交易等所得二三三、六四八元，及以其母吳施厭名義分散
    財產交易所得四、五七二、七二０元，案經財政部賦稅署查
    獲，移由被告併歸綜合所得額四、九五八、八二一元，核定
    補徵應納稅額八０八、七０六元，並按漏報所得屬已填報扣
    免繳憑單或分散所得所漏之稅額分別處０．二倍及一倍之罰
    鍰合計八０二、五００元（計至百元止）等情，此有原告九
    十年度綜合所得稅核定通知書、被告九十四年四月十二日財
    高國稅法字第０九四００二一一二四號復查決定書附於原處
    分卷可稽，應堪信實。
三、原告雖主張：依吳施厭原先自己個別申報方式較吳施厭被列
    為原告之被扶養人方式申報為應多納稅六八五、０六九元，
    足證財政部稽核組及被告指摘原告及兄吳元明兩人有「故意
    」分散所得之意圖而強予處罰原告一倍之罰鍰，顯有速斷，
    且原告於其母接獲稅單後，即與被告溝通有無可降低稅賦之
    方法，非故意不繳納稅賦，並已將吳施厭列報為扶養親屬，
    無分散所得規避稅負意圖；另出售房屋之財產交易所得係「
    推定所得」，屬免予處罰之所得，且被告未能查獲原告之母
    吳施厭出售房屋之實際成交價格及原始投標金額與過戶契稅
    等成本，以核計「實際出售利得」，就是推定所得，怎可依
    「實質課稅原則」來處罰；被告對原告所列扶養親屬吳施厭
    漏報出售房屋之財產交易所得，除予以補稅外，尚又裁罰一
    倍罰鍰，違反行政處分之「一致性」原則及「平等」原則；
    又依財政部九十四年五月二十七日對原告兄嫂李惠珍九十一
    年度同案情之訴願決定書（台財稅字第０九四０００九一七
    八０號）謂「．．．，惟系爭漏報財產交易所得四、二八三
    、一二四元，原處分機關係依實際成交價格及原始成本計算
    或依房屋稅課稅現值按本部規定標準計算，均未見究明。．
    ．．。爰將原處分（復查決定）撤銷，由原處分機關另為適
    法之處分。」等語，可知若為「推定所得」而非「實質所得
    」，被告對原告裁處一倍罰鍰已有違誤云云，資為論據。
四、惟查，原告與其胞兄吳元明利用渠等之母吳施厭名義向法院
    標購法拍房屋，經整理後出售，案經被告查獲，而將原歸課
    吳施厭名下財產交易所得回歸實際所得人（即原告與吳元明
    ）課稅等情，此為原告所不爭執，並有原告九十年度綜合所
    得稅核定書附於原處分卷可按，是原告與其胞兄吳元明將自
    己本應誠實申報之所得隱藏於吳施厭之所得內，核屬分散所
    得，即屬違法逃漏所得稅之行為，與納稅義務人僅單純漏報
    出售其所有之財產交易所得有別。次查，原告與吳元明因知
    悉以其母吳施厭名義標購法拍屋後出售，吳施厭將歸課高額
    財產交易所得，故於辦理本年度綜合所得稅結算申報時，均
    未列報吳施厭為扶養親屬，致吳施厭九十年度綜合所得稅為
    未申報案件，欠繳稅捐二、二四二、七九六元，限繳日期九
    十二年十一月十五日，於九十二年十一月五日收到稅單後，
    逾期未繳，且未向被告提出任何異議，致九十二年十二月十
    六日滯納期滿後，被告依稅捐稽徵法第三十九條規定，於九
    十三年二月三日以財高國稅左服字第０九三０００一一四０
    號函移送法務部行政執行署高雄行政執行處強制執行（移送
    案號：000000000000），執行金額為本稅二、
    二四二、七九六元及滯納金三三六、四一九元，總計二、五
    七九、二一五元（滯納利息另予核算加計），嗣經被告查獲
    原告與其胞兄吳元明有前揭分散所得情事，並將原歸課吳施
    厭名下財產交易所得回歸實際所得人（即原告與吳元明）課
    稅後，乃撤回對吳施厭之強制執行，原告為求降低應繳稅負
    ，乃於九十三年九月二十四日再請求補列報吳施厭為扶養親
    屬乙節，亦為原告所是認，並有被告前述行政執行案件移送
    書、九十三年八月十七日財高國稅左服字第０九三００一０
    一三０號撤回聲請函等影本附於本院卷可查。是本件原告之
    母吳施厭若以個別申報方式縱較被列為原告之被扶養人方式
    申報為應多納稅六八五、０六九元，惟因其並未確實繳納該
    稅捐，嗣並經被告撤回強制執行，已確定毋庸繳納該稅捐，
    自難憑此遽論本件原告確無分散所得之故意。是原告主張：
    依吳施厭原先自己個別申報方式較吳施厭被列為原告之被扶
    養人方式申報為應多納稅六八五、０六九元，足證財政部稽
    核組及被告指摘原告及兄吳元明兩人有「故意」分散所得之
    意圖而強予處罰原告一倍之罰鍰，顯有速斷，且原告於其母
    接獲稅單後，即與被告溝通有無可降低稅賦之方法，非故意
    不繳納稅賦，並已將吳施厭列報為扶養親屬，無分散所得規
    避稅負意圖云云，均無足採。又按，所謂實質課稅原則，係
    指法形式的實質（法律事實滿足私法上的法律要件的法律事
    實），與經濟的實質（現實的產生經濟的成果事實），不相
    一致時，應從其經濟實質所得課稅而言，而非指所得計算方
    式是否為實際出售利得。從而原告另稱：出售房屋之財產交
    易所得係「推定所得」，屬免予處罰之所得，且被告未能查
    獲原告之母吳施厭出售房屋之實際成交價格及原始投標金額
    與過戶契稅等成本，以核計「實際出售利得」，就是推定所
    得，怎可依「實質課稅原則」來處罰等詞，亦非可採。
五、又如前述，本件原告與其胞兄吳元明係將自己本應誠實申報
    之所得隱藏於吳施厭之所得內，核屬分散所得，即屬違法逃
    漏所得稅之行為，與納稅義務人僅單純漏報出售其所有之財
    產交易所得有別。查本件原告之配偶陳麗美在九十年度固亦
    有以自己名義標購法拍屋後再出售之房屋，在申報綜合所得
    稅時亦未填報財產交易所得，惟該部分如上所述，其並無分
    散所得於他人之情事，僅係納稅義務人單純漏報出售其所有
    之財產交易所得，是被告僅命其補稅，沒有裁罰，揆諸上揭
    說明，並無不合。再查，財政部六十二年二月二十六日台財
    稅第三一四七一號函釋說明第三款，係針對納稅義務人居住
    國外已成年子女，不能提出股利所得國外已納稅證明文件者
    ，稅捐稽徵機關應如何處理所為之規定，此與本件被告係依
    該函釋說明第六款之規定，根據資金流程查明利用前列各款
    規定以外者之名義分散所得，納稅義務人如不能提出足以採
    信之具體反證者，一律按分散所得依法補稅送罰之情形並不
    相同，被告依不同之情形按不同之規定分別處理，尚與平等
    原則無涉。是原告另稱：被告對原告所列扶養親屬吳施厭漏
    報出售房屋之財產交易所得，除予以補稅外，尚又裁罰一倍
    罰鍰，違反行政處分之「一致性」原則及「平等」原則乙節
    ，亦非足採。原告雖另稱：依財政部九十四年五月二十七日
    對原告兄嫂李惠珍九十一年度同案情之訴願決定書（台財稅
    字第０九四０００九一七八０號）謂「．．．，惟系爭漏報
    財產交易所得四、二八三、一二四元，原處分機關係依實際
    成交價格及原始成本計算或依房屋稅課稅現值按本部規定標
    準計算，均未見究明。．．．。爰將原處分（復查決定）撤
    銷，由原處分機關另為適法之處分。」等語，可知若為「推
    定所得」而非「實質所得」，被告對原告裁處一倍罰鍰已有
    違誤云云。惟查，財政部九十四年五月二十七日對原告兄嫂
    李惠珍九十一年度同案情之訴願決定書（台財稅字第０九四
    ０００九一七八０號）係以「．．．，惟系爭漏報財產交易
    所得四、二八三、一二四元，原處分機關係依實際成交價格
    及原始成本計算或依房屋稅課稅現值按本部規定標準計算，
    均未見究明。．．．」為由，將原處分（復查決定）撤銷，
    由原處分機關另為適法之處分，並非指明：「若為『推定所
    得』而非『實質所得』，被告對原告裁處一倍罰鍰已有違誤
    。」等情，此有該訴願決定書附於本院卷可佐，況該事件嗣
    經被告重核復查決定，依房屋稅課稅現值按財政部規定標準
    計算，仍維持原核定處分，罰鍰核定為一、五九六、五００
    元無訛，亦有被告九十四年十一月十七日財高國稅法字第０
    九四００七八二三八號重核復查決定書附於本院卷可稽，是
    原告上述主張，亦無可採。
六、綜上所述，原告主張各節，均無可採，被告原處分核定原告
    補徵應納稅額八０八、七０六元，並按漏報所得屬已填報扣
    免繳憑單或分散所得所漏之稅額分別處０．二倍及一倍之罰
    鍰合計八０二、五００元（計至百元止），於法尚無違誤。
    復查及訴願決定遞予維持，均無不合。原告提起本件訴訟，
    求為撤銷訴願決定及原處分，為無理由，應予駁回。又本件
    事證已臻明確，兩造其餘攻擊防禦方法核與判決結果不生影
    響，爰不逐一論述，附此敘明。
據上論結，本件原告之訴為無理由，爰依行政訴訟法第一百九十
五條第一項後段、第九十八條第三項前段，判決如主文。
中    華    民    國  九十五  年  二    月   二十一   日
                  第一庭審判長法  官  呂佳徵
                              法  官  許麗華
                              法  官  林勇奮
以上正本係照原本作成。
如不服本判決，應於判決送達後二十日內向本院提出上訴書狀，
其未表明上訴理由者，應於提起上訴後二十日內向本院提出上訴
理由書（須按對造人數附繕本）；如於本判決宣示或公告後送達
前提起上訴者，應於判決送達後二十日內補提上訴理由書（須附
繕本）。未表明上訴理由者，逕以裁定駁回。提起上訴應預繳送
達用雙掛號郵票七份（每份三十四元）。
中    華    民    國  九十五  年  二    月   二十一   日
                              書記官  黃玉幸


司法院資訊處製作；財團法人民間司法改革基金會備份。
